臺灣士林地方法院民事裁定　　　　　　 100年度事聲字第61號
異　議　人　豐（台灣）銀行股份有限公司
法定代理人　李鐘培
異　議　人　遠東國際商業銀行股份有限公司
法定代理人　洪信德
異　議　人　萬泰銀行股份有限公司
法定代理人　盧正昕
債　務　人　魏明哲
上列異議人因債務人聲請更生事件，對於本院司法事務官於民國
100 年1 月20日所為98年度司執消債更字第223 號裁定不服，提
出異議，本院裁定如下：
    主  文
原裁定廢棄。
    理  由
一、按債務人有薪資、執行業務所得或其他固定收入，法院認更
    生方案之條件公允者，得不經債權人會議可決，逕依債務人
    之聲請或依職權以裁定認可更生方案，消費者債務清理條例
    第64條第1 項固有明文。惟所稱條件公允，除債權人間須依
    債務人每期可清償金額受公平受償外，尚包括據以計算每期
    可清償金額之必要支出合理、必要且真實，始能謂公允。
二、本件債務人提出之更生方案，以月為期，分96期清償，1 至
    48期每期清償金額新臺幣（下同）1 萬4,094 ，此數額乃以
    債務人主張之更生方案履行期間收入每月3 萬9,152 元減去
    必要支出每月2 萬5,058 元得出。然債務人上開必要支出，
    包括扶養女兒魏彤恩之費用每月1 萬0,792 元及扶養母親魏
    陳瑞蓮每月2,050 元。但觀諸債務人母親魏陳瑞蓮98年度綜
    合所得稅各類所得資料清單（見本院98年度執消債更字第22
    3 號卷第372 頁），其98年自第一商業銀行股份有限公司板
    橋分行獲利息所得（5A）2,166 元，自中華郵政股份有限公
    司士城貨饒郵局獲利息所得（5A）2 萬7,439 元，合計2 萬
    9, 605元，以郵政定期儲金3 年期固定利率年利率1.225%推
    估，本金約有214 萬6,735 元。此外，債務人之母魏陳瑞蓮
    每月領有老年補助3,000 元，顯然並非不能維持生活。債務
    人自己陷入經濟困境，猶每月支出扶養費用2,050 元予魏陳
    瑞蓮，核與民法第1117條所定直系血親尊親屬之受扶養權利
    者，以不能維持生活為限之要件不合，實非合理，亦無必要
    。況且，債務人於聲請更生時所提出之財產及收入說明書，
    雖列母親為受扶養人，但已自陳每月實際出扶養費0 元（見
    本院97年度消債更字第849 號卷第10頁）。債務人就此臚列
    必要支出2,050 元，更見不妥。再者，債務人與配偶謝宜軒
    育有子女魏彤恩，其於聲請更生時，在財產及收入說明書中
    記載就此每月實際支出扶養費4,000 元，嗣提出更生方案時
    原列支每月6,833 元，嗣以配偶負擔重，扶養女兒全由其負
    擔為由，改為1 萬0,792 元。惟債務人經濟陷入困境，聲請
    更生，負擔亦不能言輕，故應依民法第1115條第3 項規定，
    依其與配偶之經濟能力，分擔扶養義務，始謂合理。原裁定
    未及於此，認債務人提出之更生方案公允，而依消費者債務
    清理條例第64條第1 項規定，未經債權人會議可決，逕以裁
    定認可更生方案，並就債務人之生活為相當之限制，核與首
    揭法律所定公允要件不符。異議人提出異議，指摘及此，求
    為廢棄原裁定，非無理由，應予准許。
三、爰裁定如主文。
中    華    民    國   100    年    3     月    21    日
                  民事第二庭  法  官      周群翔
上為正本係照原本作成。
如不服本裁定，應於裁定送達後10日內，以書狀向本院提出抗告
，並繳納抗告費新臺幣1 千元。
中    華    民    國   100    年    3     月    22    日
                              書記官      朱亮彰